臺灣臺南地方法院民事判決　九十三年度重訴字第一二二號
　　原　　　告　　第一商業銀行股份有限公司歸仁分行
　　法定代理人　　丁○○
　　訴訟代理人　　張天良律師
　　複　代理人　　施煜培律師
　　　　　　　　　周武旺律師
　　被　　　告　　丙○○
　　　　　　　　　乙○○
　　　　　　　　　戊○○
　　　　　　　　　甲○○
　　兼 右一 人　　己○○
　　法定代理人
　　共　　　同　　金輔政律師
　　訴訟代理人
右當事人間請求給付借款事件，經本院於民國九十四年一月十二日言詞辯論終結，判
決如左：
    主      文
被告應於繼承其被繼承人林耀山遺產之範圍內連帶給付原告新臺幣壹仟壹佰伍拾玖萬
柒仟捌佰貳拾肆元，及如附表所示之利息、違約金。
訴訟費用由被告連帶負擔。
本判決於原告以新台幣佰玖拾萬元為被告供擔保後，得假執行；但被告如於執行標
的物拍定、變賣前，以新臺幣壹仟壹佰伍拾玖萬柒仟捌佰貳拾肆元為原告預供擔保，
得免為假執行。
    事      實
甲、原告方面：
  一、聲明：除假執行供擔保金額外，餘如主文所示。
  二、陳述：
    (一)、訴外人林漢樞、林柏宏、黃淑琴、林漢杖於民國九十一年四月十五日，邀同
        被告之被繼承人林耀山為連帶保證人，分別向原告借款新台幣（下同）三百
        萬元，約定借款期間至九十二年四月十五日止，到期即將借款本金及應付之
        款項一併清償，利息按原告放款基本利率減年息百分之三點○三五計算，並
        隨原告放款基本利率變動而調整，按月計付利息，如未按月支付利息或到期
        不履行時，除按約定利率計付遲延利息外，逾期在六個月以內者，按約定利
        率之百分之十，逾期超過六個月者，按約定利率之百分之二十加計違約金。
        詎訴外人林漢樞、林柏宏、黃淑琴於九十二年四月十五日債務到期後，就其
        個人所借本金三百萬元，均未償還分文，訴外人林漢杖則僅償還部分借款，
        尚欠本金二百九十六萬九千四百五十六元，經原告聲請本院向訴外人林漢樞
        等四人發支付命令，訴外人林漢樞等四人對支付命令均未異議，嗣上開支付
        命令確定後，訴外人林漢樞等四人僅繳納部分本金及利息，共計積欠原告如
        主文第一項所示之利息及違約金未清償，茲因連帶保證人林耀山已於九十二
        年十月十三日死亡，被告己○○、丙○○、乙○○、戊○○、甲○○為林耀
        山之限定繼承人，自應於繼承其被繼承人林耀山遺產之範圍內，負連帶清償
        之責，爰依消費借貸、連帶保證、限定繼承之法律關係，提起本件訴訟。
    (二)、訴外人答日實業有限公司（下稱答日公司）曾於九十年三月二十三日向原告
        借用二千萬元及二千六百萬元，合計四千六百萬元，訴外人林漢樞、林柏宏
        、黃淑琴、林漢杖及林耀山均為連帶保證人，九十年十一月二十八日林柏宏
        償還其中之六百萬元，九十一年四月十五日林柏宏再償還一千六百萬元，同
        日另由林漢樞、林柏宏、黃淑琴、林漢杖各向原告新借三百萬元，合計一千
        二百萬元用以償還答日公司之一部分借款，故答日公司仍積欠原告一千二百
        萬元。原告為請求答日公司剩餘之一千二百萬元欠款，乃以答日公司及連帶
        保證人林漢樞、林柏宏、林漢杖、林耀山為共同被告，起訴請求渠等連帶清
        償上揭一千二百萬元債務，訴訟中林耀山死亡，由本案被告己○○等五人承
        受訴訟。是以前案訴訟乃原告為求償答日公司所積欠之一千二百萬元借款，
        本案訴訟則是為求償訴外人林漢樞、林柏宏、黃淑琴、林漢杖前向原告另外
        借用之各三百萬元信用貸款，前案之借款人與本案之借款人不同，債務又非
        同一。
    (三)、原告在前案訴訟並未承認本案訴外人林漢樞等四人之借款與林耀山無涉，林
        耀山係連帶保證人，原告不可能承認本案借款與其無涉，又本案借款與前案
        訟爭之借款不同，原告不可能在前案訴訟中免除林耀山就本案借款之連帶清
        償責任。訴外人林漢樞等四人在向原告借款時，各立一紙借據，林耀山均親
        自在借據上簽名蓋章擔任連帶保證人，被告抗辯林耀山之簽名蓋章係虛偽意
        思表示，依民法第八十六條無效云云，與事實不符。
    (四)、借款人林漢樞等四人與林耀山均是答日公司向原告借用四千六百萬元時之連
        帶保證人，訴外人林漢樞等四人為償還其與林耀山所連帶保證答日公司之債
        務，各邀林耀山為連帶保證人向原告借款三百萬元，減輕答日公司所欠金額
        ，等於減少訴外人林漢樞等四人及林耀山連帶保證金額，此舉對林耀山並無
        不利，並無違反民法第一百四十八條第二項所定誠實信用原則。
    (五)、本案四筆借款均於九十二年四月十五日到期，經催告均未清償，借款人林漢
        樞等四人於九十二年七月二十三日各向原告之歸仁分行提出申請書，要求准
        渠等每個月攤還一萬元，惟總行批示必須取得保證人林耀山之同意書後始可
        同意各借款人分期攤還，因訴外人林漢樞等四人無法提出林耀山之同意書，
        也未清償借款，原告乃於九十二年五月二十五日向各借款人發催告書，請其
        於三日內清償，並向連帶保證人林耀山發催告書，請連帶保證人儘速履行連
        帶保證債務。九十二年九月十九日原告再向借款人林漢樞等四人及連帶保證
        人林耀山發存證信函，請渠等於七日內償還，並儘速提出償還計劃書。嗣在
        原告未同意分期攤還之情形下，借款人依據其自己單方面之意思寄送每月合
        計四萬元款項予原告，之後，訴外人林漢樞等四人竟於九十二年九月二十二
        日向原告函覆稱「雙方於九十二年七月二十三日協商同意，協議攤還本息每
        月四萬元，至今已履行二個月．．．有銀行之轉帳可稽．．．云云」。惟事
        實上，原告並未同意借款人分期攤還，原告在接獲訴外人林漢樞等四人之上
        開存證信函後，立即於九十二年十月二日及同年月三日向各借款人函覆「台
        端等僅由借款人向本行提出攤還申請，與本件同意之攤還條件略有未符，爰
        請台端等提出所有借、保戶俱名之攤還計劃書，以符合本行規定，俾憑辦理
        還款事宜，否則本行仍將依法訴追。」，是以本件原告並未同意訴外人林漢
        樞等四人延展償還。又本件借款已陷於遲延給付，借款人自動償還一部分借
        款，對債權人並無不利，原告亦無拒收之理，被告所謂借款人曾將四萬元匯
        給原告二次，原告加以受領，固屬事實，亦不得以此認定原告有同意借款人
        分期清償。
  三、證據：提出借據四件、支付命令、支付命確定證明書各二件、基本放款利率表
      一件、放款攤還收息登記表四件、繼承系統表、限定繼承裁定、本院九十二年
      度重訴字第二二三號民事判決、判決確定證明書各一件、申請書四件、催告書
      五件、存證信函七件、總行批示單一件為證。
乙、被告方面：
  一、聲明：原告之訴及假執行之聲請均駁回，如受不利判決，願供擔保，請准宣告
      免為假執行。
  二、陳述：
    (一)、被繼承人林耀山曾為答日公司具名保證該公司積欠原告之四千六百萬元，而
        該債務已由答日公司負責人林柏宏清償六百萬元，林耀山清償一千六百萬元
        ，餘額二千四百萬元，則約定由林耀山償還一千二百萬元，林漢樞、林柏宏
        、黃淑琴、林漢杖償還一千二百萬元。關於林耀山應償還之一千二百萬元部
        分，已由本院九十二年度重訴字第二二三號判決應由林耀山負責確定在案，
        本件一千二百萬元則應由林漢樞、林柏宏、黃淑琴、林漢杖負責，與林耀山
        無涉，有上開民事判決全卷足供證明，該案九十二年七月十日言詞辯論期日
        ，原告承認「原告貸款額為四千萬，其中一千二百萬由被告林漢樞、林漢杖
        、林柏宏、黃淑琴四人共同攤還．．．」亦足證明。詎原告竟以訴外人林漢
        樞等四人對上開債務僅有部分清償，進而要求林耀山之繼承人應負連帶清償
        責任，與前案雙方不爭執之債務解決方案大為逆轉，倘如此，答日公司剩餘
        之四千萬元欠款，林耀山已還清一千六百萬元，另一千二百萬元由本院九十
        二年度重訴字第二二三號判決應由林耀山負責，另一千二百萬元原應由訴外
        人林漢樞、林柏宏、黃淑琴、林漢杖等四人負責，變成林耀山仍應負擔四千
        萬元債務，顯非一般洽談債務解決時立於林耀山情況者所能接受之方案。
    (二)、原告謂林耀山在連帶保證人之文書上簽名，不僅林耀山生前在前案否認，且
        縱有其事，原告在前案亦不否認本件一千二百萬元債務，應由林漢樞等四人
        分別負責，足證系爭保證契約，如非林耀山未同意為連帶責任行為而不成立
        ，亦因原告明知林耀山並無連帶保證之意思，而以對總行交代為由，央其蓋
        章，仍係表意人無欲為其意思表示所拘束之意而為意思表示，且其情形為相
        對人所明知者，其連帶保證契約依民法第八十六條後段規定，顯仍未成立，
        自無令被告連帶負責之理。
    (三)、再按行使權利，履行義務，應依誠實及信用方法，民法第一百四十八條第二
        項亦有明文規定。本件原告向訴外人林漢樞等四人追討系爭一千二百萬元債
        務時，竟違法再准以債務人每人信貸三百萬元，辦理借款後再以總行要求林
        耀山仍應掛上連帶保證人名義始准成立和解，並以簽名擔任連帶保證人僅是
        形式要求，訛騙林耀山之後不會向其求償，自有違反誠實信用原則，故雙方
        並不生保證之法律關係。
    (四)、退而言之，縱認為本件保證契約存在，然按就定有期限之債務為保證者，如
        債權人允許主債務人延期清償時，保證人除對於其延期已為同意外，不負保
        證責任，民法第七百五十五條定有明文。原告於九十二年七月二十三日未經
        連帶保證人同意，私下與債務人等和解，同意其分期償還，此有訴外人林漢
        樞等四人於九十二年九月二十二日所寄歸仁郵局六二五號存證信函中明載「
        ．．．債權人與債務人雙方於九十二年七月二十三日協商同意，協議攤還本
        息每個月共四萬元正」等語可憑，且原告亦承認訴外人林漢樞等四人確有每
        月清償四萬元之事實，足見原告確在林耀山不同意下與訴外人林漢樞等四人
        協議分期償還，嗣於九十二年九月十九日始在總行指示下反悔要林耀山亦具
        名提出攤還契約書，意圖修改已成立之分期償還契約，是林耀山自不負保證
        之責，原告請求被告連帶清償實無理由。
  三、證據：請求調閱本院九十二年度重訴字第二二三號給付借款卷宗。
    理      由
一、按訴狀送達後，原告不得將原訴變更或追加他訴。但有下列各款情形之一者，不
    在此限：擴張或減縮應受判決事項之聲明者，民事訴訟法第二百五十五條第一項
    第三款定有明文。查原告原起訴之訴之聲明為：被告應連帶給付原告一千一百九
    十六萬九千四百五十六元，及其中九百萬元自九十三年二月十一日起至清償日止
    ，按年息百分之四點五計算之利息，及自九十三年二月十一日起至清償日止，按
    年息百分之○點九計算之違約金，其中二百九十六萬九千四百五十六元自九十三
    年二月十一日起至清償日止，按年息百分之四計算之利息，及自九十三年二月十
    一日起至清償日止，按年息百分之○點八計算之違約金（見原告九十三年五月六
    日民事起訴狀），茲因本件借款人林漢樞、林柏宏、黃淑琴、林漢杖等人已清償
    部分本金，而將訴之聲明減縮為：被告應連帶給付原告一千一百五十九萬七仟八
    百二十四元，及如附表所示之利息、違約金（見被告九十三年七月十六日民事準
    備書狀），嗣因本件借款之連帶保證人林耀山於九十二年十月十三日死亡後，被
    告己○○、丙○○、乙○○、戊○○、甲○○已於法定期間內向本院呈報限定繼
    承在案，則被告等人僅須於繼承其被繼承人林耀山遺產之範圍內負連帶清償責任
    ，故於本院九十三年十二月三日準備程序期日當庭更正訴之聲明如主文第一項所
    示，核其變更乃屬減縮應受判決事項之聲明，揆諸前開條文之規定，應予准許。
二、本件原告起訴主張：訴外人林漢樞、林柏宏、黃淑琴、林漢杖於九十一年四月十
    五日，邀同被告之被繼承人林耀山為連帶保證人向原告分別借款三百萬元，約定
    借款期間至九十二年四月十五日止，借款利息則按原告放款基本利率減年息百分
    之三點○三五計算，並隨原告放款基本利率變動而調整，按月計付利息，另約定
    債務人如未按月支付利息或到期不履行時，除須按原約定利率計付利息外，逾期
    在六個月以內者，按上開利率百分之十，逾期超過六個月者，按上開利率百分之
    二十加計違約金。詎債務人林漢樞等四人未依約履行，現仍積欠原告如主文第一
    項所示之借款本金、利息及違約金未清償，而連帶保證人林耀山已於九十二年十
    月十三日死亡，被告為林耀山之限定繼承人，自應於繼承其被繼承人林耀山遺產
    之範圍內負連帶清償之責等語。
三、被告則以：訴外人林耀山於九十二年十月十三日死亡，其繼承人即被告被告己○
     ○、丙○○、乙○○、戊○○、甲○○於法定期間內聲明限定繼承；被繼承人
     林耀山固曾具名保證答日公司積欠原告之四千六百萬元借款，然該債務已由答
     日公司負責人林柏宏清償六百萬元，由林耀山清償一千六百萬元，餘額二千四
     百萬元部分，約定由林耀山清償一千二百萬元，由林漢樞、林柏宏、黃淑琴、
     林漢杖四人償還一千二百萬元，而關於林耀山應償還之一千二百萬元部分已由
     本院另案判決確定，本件一千二百萬元債務自應由林漢樞等四人負責，與林耀
     山無涉，詎原告竟起訴請求林耀山之繼承人就此筆債務應負連帶清償責任，顯
     有違誠實信用原則。況查原告在貸款予林漢樞等四人時，明知林耀山無保證之
     意，而以總行要求林耀山仍應擔任保證人始准成立和解為由，央求林耀山蓋章
     ，依民法第八十六條後段規定，該保證契約無效。縱認原告與林耀山間保證契
     約存在，但原告未經連帶保證人林耀山同意，而允許債務人延期清償，依民法
     第七百五十五條規定，林耀山亦已免除保證之責任等語，資為抗辯。
四、被告對於原告主張訴外人林漢樞、林柏宏、黃淑琴、林漢杖尚欠原告一千一百五
    十九萬七千八百二十四元，及如附表所示之利息、違約金迄未清償，及上開借款
    係用以清償答日公司積欠原告之債務，且林耀山曾於借據上蓋章擔任訴外人林漢
    樞、林柏宏、黃淑琴、林漢杖之連帶保証人，另被告等人為林耀山之共同繼承人
    一節，固不爭執，惟否認訴被繼承人林耀山有擔任連帶保證人之真意，並以前揭
    情詞置辯。經查：
  (一)、訴外人答日公司曾邀同訴外人林漢樞、林柏宏、黃淑琴、林漢杖及被告之共同
      被繼承人林耀山等五人為連帶保證人，於八十八年三月二十日向原告借款，雙
      方約定於七千萬元之範圍內，連帶保證答日公司對第一商業銀行所負一切債務
      之履行，嗣答日公司於九十年三月二十三日分別向原告借得二千萬元及二千六
      百萬元，按月支付利息，惟九十年四月間，答日公司及法定代理人林柏宏週轉
      困難，林柏宏名下土地更遭其他債權人查封，原告遂於九十年間陸續聲請假扣
      押查封林漢樞等四人所有之土地及建物，嗣林柏宏於九十年十一月二十八日將
      歸仁鄉○○段三三○六、三三○六之一、三三○七號三筆土地出賣，以價金償
      還答日公司欠原告借款中之六百萬元及利息，於九十一年四月十五日，由林漢
      樞、林柏宏、黃淑琴、林漢杖四人各向原告新借三百萬元，以資償還答日公司
      所欠一部分借款（即本案訟爭之一千二百萬元），另由林柏宏將八甲段八六二
      、八六三之十七、三八六六、三八七三號四筆土地出賣予林耀山，將所得之價
      金一千六百萬元償還原告等情，有授信明細查詢單三張、保證書一份、借據二
      份、約定書七份、擔保物登記簿一件、放款攤還收息登記表一份等附於本院九
      十二年度重訴字第二二三號給付借款一案卷宗內可憑，且有原告提出借款人分
      別為林漢樞、林柏宏、黃淑琴、林漢杖四人之借據四紙、及支付命令、確定證
      明書二份為證，且為兩造所不爭執，堪信為真實。至被告固否認系爭四紙借據
      上林耀山簽名之真正，然按依法律之規定，有使用文字之必要者，得不由本人
      自寫，但必須親自簽名，如有用印章代簽名者，其蓋章與簽名生同等之效力，
      民法第三條第一、二項定有明文，換言之，書面契約只須簽名或蓋章自可生效
      ，非以同時簽名及蓋章為要件。再按私文書經本人或其代理人簽名、蓋章或按
      指印或有法院或公證人之認證者，推定為真正，民事訴訟法第三百五十八條第
      一項亦有明文，被告既對於前開四紙借據上林耀山印章之真正並不爭執（見本
      院九十三年八月二十四日準備程序筆錄），自可推定前開借據為真正，被告空
      言辯稱前開四紙借據上之簽名並非被繼承人林耀山所為云云，對於借據之真正
      並不影響。
  (二)、被告抗辯原告與訴外人林漢樞、林柏宏、黃淑琴、林漢杖、林耀山等人就答日
      公司積欠原告之四千六百萬元債務，除由答日公司負責人林柏宏償還六百萬元
      ，由林柏宏出售土地予林耀山之價金清償一千六百萬元外，其餘二千四百萬元
      借款，雙方協議由訴外人林漢樞、林柏宏、黃淑琴、林漢杖負責一千二百萬元
      ，另外一千二百萬元則由林耀山負責，而本件一千二百萬元既應由訴外人林漢
      樞等四人負責，自與林耀山無涉云云。然原告則堅決否認在前案訴訟中曾經承
      認本件借款與林耀山無涉，林耀山無庸負連帶清償責任。查原告於本院九十二
      年度重訴字第二二三號給付借款案件審理中，固陳稱：曾與訴外人林漢樞、林
      柏宏、黃淑琴、林漢杖及林耀山等人協議，協議內容為：四千萬元貸款，其中
      一千二百萬元由林漢樞、林柏宏、黃淑琴、林漢杖四人共同承擔，另外二千八
      百萬元，林耀山已先後清償一千六百萬元，剩下一千二百萬元由林耀山按月攤
      還等語（見上開案件九十二年七月十日言詞辯論筆錄），然原告並未表示林漢
      樞等四人與林耀山之間就對方所負責之債務可解免其責，被告遽指兩造曾達成
      上述內容之協議云云，自嫌乏據。再查，證人即原告銀行之經理王瑞祥，於本
      院九十二年度重訴字第二二三號給付借款案件審理中到庭證稱：答日公司餘欠
      二千四百萬元，雙方協議其中一千二百萬元由林柏宏、林漢樞、林漢杖、黃淑
      琴新借一千二百萬元清償，該新借的一千二百萬元仍由林耀山擔任保證人，其
      餘的一千二百萬元只由林耀山分期償還等語；另證人即原告銀行副理杜松哲復
      於前案審理中證述：答日公司原先積欠四千六百萬元的債務，答日公司付不出
      利息時，委託經理幫他介紹賣土地，有賣出一筆七百多萬元，償還本金六百萬
      元，剩下的繳利息，尚欠四千萬元本金，由保證人林耀山以一千六百萬元之價
      格購買林柏宏的土地，剩下之二千四百萬元，其中一千二百萬元林耀山同意由
      他分期攤還，另外的一千二百萬元則協議由林柏宏、黃淑琴、林漢樞、林漢杖
      每人分攤三百萬元的債務，但林耀山仍然要負連帶保證之責，並申請總行准許
      等語（見該案九十二年九月一日言詞辯論筆錄）。是由證人王瑞祥、杜松哲之
      上開證詞以觀，固可認定原告與答日公司之連帶保證人林漢樞、林柏宏、黃淑
      琴、林漢杖、林耀山等人曾就答日公司積欠原告之債務協商清償方式，除由林
      柏宏出賣土地償還部分欠款外，剩餘之欠款則委由林耀山負責分期攤還其中一
      千二百萬元，其餘一千二百萬元由林漢樞、林柏宏、黃淑琴、林漢杖各向原告
      新借三百萬元償還之事實，然尚不能解為原告同意林耀山及林漢樞等四人僅須
      就各自協商負責之答日公司債務負清償責任，而免除其餘債務，否則何以林漢
      樞等四人各向原告借款三百萬元之借據上，除仍互相簽名擔任連帶保證人外，
      林耀山亦在連帶保證人欄上蓋章？是縱認本件訟爭之一千二百萬元債務，雙方
      確曾協議由訴外人林漢樞等四人另向原告借款，以借新償舊之方式清償，然原
      告既仍要求林耀山擔任連帶保證人，自難認為原告有免除林耀山保證責任之意
      思，是被告抗辯兩造曾有達成上述內容之協議云云，尚乏憑據。
  (三)、再者，本院九十二年度重訴字第二二三號給付借款一案，原告起訴請求者係答
      日公司所欠貸款餘額一千二百萬元，本案則是針對訴外人林漢樞等四人分別向
      原告貸款三百萬元用以清償答日公司之欠款部分，而訴外人林耀山在前案所爭
      執者，乃其與原告是否曾約定由林耀山以公告地價加一成之價格標購林柏宏所
      有之歸仁鄉○○段八六二號、八六三之十七號、三三○四號、三八六六號、三
      八七三號、三四七二號、三七七○號土地後，林耀山即可解免其餘債務之協議
      存在一節，嗣經本院審理後，以難認兩造間曾有如林耀山所指之標買免責協議
      存在，而判決林耀山、林漢樞、林漢杖及答日公司應就答日公司債務負連帶清
      償之責確定，且判決理由中並未提及兩造曾達成關於本案訟爭之一千二百萬元
      債務，僅由林漢樞等四人負責，林耀山無庸負責之協議，有該案之民事判決一
      件附卷可稽。反之，自前案判決認定訴外人林漢樞、林漢樞等人對於答日公司
      所欠貸款餘額，即已經協議由林耀山分期攤還者，亦須負連帶清償責任等情以
      觀，益徵原告主張其並未同意免除林耀山及林漢樞等四人就其餘借款之連帶清
      償責任一節為可採，否則訴外人林漢樞、林漢杖於前案中又何須對已經雙方協
      商由林耀山負責之答日公司餘欠部分負連帶清償之責？被告辯稱本院九十二年
      度重訴字第二二三號民事判決亦認本件系爭之一千二百萬元債務應由訴外人林
      漢樞、林柏宏、黃淑琴、林漢杖等人負責償還，林耀山無庸負責云云，與上開
      證據不符，委無足採。
  (四)、被告又稱：因林耀山並無擔任連帶保證人之真意，且為原告所明知，依民法第
      八十六條後段規定，系爭保證契約為無效，林耀山自不須負連帶清償責任云云
      ，為原告所否認，依舉證責任分配原則，自應由被告就此項免責之有利事實負
      舉證責任。就此，被告除抗辯：答日公司之四千六百萬元欠款，除林柏宏清償
      六百萬元，林耀山已清償一千六百萬元外，另一千二百萬元經本院以九十二年
      度重訴字第二二三號民事判決由林耀山負責，另一千二百萬元應由林漢樞、林
      柏宏、黃淑琴、林漢杖四人負責，變成林耀山仍應負擔四千萬元債務，顯非一
      般洽談債務解決時立於林耀山情況者所能同意或接受之方案，是原告應明知林
      耀山無擔任連帶保證人之真意云云外（見九十三年十二月二十七日民事辯論意
      旨狀），並未舉證以實其說，難認被告已善盡其舉證責任。復參以被告既不否
      認被繼承人林耀山曾於上開四紙借據之連帶保證人欄上用印，衡諸常理，若原
      告確曾同意林耀山標買林柏宏土地後即不須再對本件系爭之一千二百萬元債務
      負連帶保證之責，林耀山即無在上開四紙借據之連帶保證人欄蓋章之必要？雖
      被告辯稱此係原告以對總行交代為由，央求林耀山蓋章，然查林耀山並非毫無
      社會經驗之人，理應知悉擔任連帶保證人之法律上效力，豈有在雙方已經協議
      由林耀山以公告地價加一成之價格標購林柏宏所有上述土地，林耀山即可解免
      其餘債務後，反而在連帶保證人欄用印蓋章之理？如此顯與常情有違，被告所
      辯尚難認為可採。又按因詐欺或被脅迫，而為意思表示，表意人固得撤銷其意
      思表示，然應於發見詐欺或脅迫終止後，一年內為之，民法第九十二條第一項
      前段及第九十三條前段定有明文。被告又以林耀山係受詐欺、脅迫始簽立本件
      保證契約一節，不僅無法舉證以實其說，且被告表示被繼承人林耀山在本院九
      十二年度重訴二二三號給付借款乙案審理中曾為撤銷詐欺、脅迫之意思表示云
      云，惟綜觀全卷，不僅未見林耀山有撤銷保證之意思表示，況查前開四紙借據
      自九十一年四月十五日簽立迄原告於九十二年六月十三日提起前案訴訟時，亦
      已逾撤銷意思表示之一年除斥期間而不得再行撤銷，是被告以被繼承人林耀山
      係受詐欺、脅迫始在上開四紙借據之連帶保證人欄上簽名，其所為之連帶保證
      行為無效云云，亦難採信。
  (五)、被告復辯稱：縱認本件保證契約存在，但原告於九十二年七月二十三日未經連
      帶保證人同意，私下與債務人林漢樞等人和解，同意其分期償還，依民法第七
      百五十五條之規定，連帶保證人林耀山自不負保證之責云云。惟按債務人遲延
      後，債權人一面得請求其履行債務，一面仍有權收取遲延利息，換言之，收取
      遲延利息者，不能謂其必未請求履行債務，而准許債務人延期履行；又民法第
      七百五十五條之規定，以債務人延期清償，係出自債權人之允許，並未得保證
      人之同意者，始有其適用，若債務人任意不履行債務，致有延期，保證人又不
      能確實證明，延期係出自債權人之允許時，自無許其免除保證責任之理，最高
      法院五十年台上字第一八二號判例及四十九年度台上字第一一七五號判決意旨
      參照。查本件借款於九十二年四月十五日到期後，借款人林漢樞、林柏宏、黃
      淑琴、林漢杖等人曾於九十二年七月二十三日，以書面向原告申請按月攤還一
      萬元，有申請書四紙在卷足憑，然觀之原告於九十二年九月十九日寄發予訴外
      人林漢樞等四人之存證信函中所載「請台端於文到七日內來行辦理還清手續，
      否則本行將依法處理，幸勿自誤」等語以觀，足見原告並未同意訴外人林漢樞
      等四人延期清償，雖訴外人林漢樞等四人隨即於九十二年九月二十二日以歸仁
      郵局存證信函第六五二號函覆原告，表示「寄件人（即債務人）林柏宏等四人
      與貴行債務共新台幣一千二百萬元案，業經債權人與債務人雙方於九十二年七
      月二十三日協商同意：協議攤還本息每個月共四萬元整，迄今已履行二個月，
      有銀行轉帳可稽，貴行不該出爾反爾，應依雙方原來協議，繼續履行」等語，
      然前開存證信函僅係債務人單方之意思表示，尚無法以此信函認定系爭債務到
      期後，原告確有同意債務人林漢樞等四人延期清償之情事。是縱然到期後債務
      人林漢樞等四人仍陸續匯款至原告銀行還款，惟此乃清償行為，且可回收債權
      ，原告並無拒絕受償之理，揆諸前揭判決意旨，尚不得僅憑債務人林漢樞等四
      人到期後單方面所提出之分期攤還申請書及匯款資料，即遽認原告已同意主債
      務人延期清償而得免除保證人之責任，連帶保證人林耀山亦難執此抗辯免負保
      證之責，從而，被告此部分之抗辯，並無足採。
  (六)、按保證債務之所謂連帶，係指保證人與主債務人負同一債務，對於債權人各負
      全部給付之責任者而言，最高法院四十五年台上字第一四二六號著有判例可參
      。而林漢樞、林柏宏、黃淑琴、林漢杖、林耀山既為答日公司之連帶保證人，
      依前揭判例意旨，林漢樞、林柏宏、黃淑琴、林漢杖、林耀山等連帶保證人，
      即與主債務人答日公司負相同之責任，原告自得就未受償部分，同時或先後向
      主債務人或連帶保證人中之任一人請求清償債務之一部或全部。至被告雖辯稱
      原告與林耀山及林漢樞等四人曾協議就答日公司積欠原告之款項，其中一千二
      百萬元部分，由林漢樞等四人以借新償舊之方式各向原告借款三百萬元償還，
      另外一千二百萬元則由林耀山分期攤還，而上揭由林漢樞等四人負責之一千二
      百萬元部分，如仍令林耀山負連帶清償責任，顯有違誠信原則云云。然查被繼
      承人林耀山原係答日公司之連帶保證人，對於答日公司之欠款原即負有全部清
      償之責，則原告以借新償舊方式借款予林漢樞等四人時，要求林耀山仍應擔任
      該四筆借款之連帶保證人，難認有顯失公平或不合理之情形，準此，原告依連
      帶保證契約之法律關係，請求被繼承人林耀山負履行責任，核屬權利之正當行
      使，難謂有何違反誠實信用原則之情事，被告辯稱原告對被告提起本件訴訟有
      違誠信原則云云，即無可取。
五、末按借用人應於約定期限內，返還與借用物種類、品質、數量相同之物；稱保證
    者，謂當事人約定，一方於他方之債務人不履行債務時，由其代負履行責任之契
    約；保證債務，除契約另有訂定外，包含主債務之利息、違約金、損害賠償及其
    他從屬於主債務之負擔；連帶債務之債權人，得對於債務人中之一人或數人或其
    全體，同時或先後請求全部或一部之給付；繼承人得限定以因繼承所得遺產，償
    還被繼承人之債務，民法第四百七十八條、第七百三十九條、第七百四十條、第
    二百七十三條第一項、第一千一百五十四條第一項分別定有明文。次按限定繼承
    之繼承人，仍應繼承被繼承人之債務全額，僅以因繼承所得之遺產為限度，負償
    還責任，即限定繼承人非無債務，僅其責任有限而已，最高法院八十六年度台上
    字第二五八號判決意旨參照。查原告主張訴外人林漢樞、林柏宏、黃淑琴、林漢
    杖邀同被告之被繼承人林耀山為連帶保證人向其借款，到期未依約清償，已如前
    述，而本件借款之連帶保證人林耀山已於九十二年十月十三日死亡，被告為其繼
    承人，且於法定期間內向本院申報限定繼承在案，此有本院九十二年度繼字第一
    四三七號裁定一件在卷可憑，是被告自應於其繼承被繼承人林耀山之遺產範圍內
    負連帶清償責任。從而，原告本於消費借貸、連帶保證及限定繼承之法律關係，
    請求被告於繼承其被繼承人林耀山遺產之範圍內，連帶給付如主文第一項所示之
    金額，即屬有據，應予准許。
六、本件事證已臻明確，兩造其餘攻擊防禦方法及舉證，核與判決結果無影響，爰不
    一一論述，附此敘明。
七、原告及被告均陳明願供擔保，聲請宣告假執行及免為假執行，核無不合，爰酌定
    相當擔保金額准許之。
八、據上論結，原告之訴為有理由，依民事訴訟法第八十五條第二項，第三百九十條
    第二項、第三百九十二條第二項、第三項，判決如主文。
中　　　華　　　民　　　國　　九十四　　年　　　一　　　月　　二十六　　日
                                        臺灣臺南地方法院民事第四庭
~B審判長法官　吳森豐
~B法　　　官　林臻嫻
~B法　　　官　孫淑玉
右為正本係照原本作成。
如對本判決上訴，須於判決送達後廿日內向本院提出上訴狀（應附繕本）。
中　　　華　　　民　　　國　　九十四　　年　　　一　　　月　　二十六　　日
　　　　　　　　　　　　　　　　　　　　 書記官　凌昇裕
~T40
附　　表
┌──┬────┬───────┬────────────┬───────────────┐
│編號│借款金額│ 尚 欠 本 金  │      利        息      │      違      約      金      │
├──┼────┼───────┼────────────┼───────────────┤
│一  │佰萬元│貳佰捌拾玖萬玖│自民國九十二年十二月十四│自民國九十二年十二月十四日起至│
│    │        │仟肆佰伍拾陸元│日起至清償日止按年息百分│清償日止按上開利率百分之二十計│
│    │        │              │之四計算                │算                            │
├──┼────┼───────┼────────────┼───────────────┤
│二  │佰萬元│貳佰捌拾玖萬玖│自民國九十二年十月十四日│自民國九十二年十月十四日起至清│
│    │        │仟肆佰伍拾陸元│起至清償日止按年息百分之│償日止按上開利率百分之二十計算│
│    │        │              │四計算                  │                              │
├──┼────┼───────┼────────────┼───────────────┤
│三  │佰萬元│貳佰捌拾玖萬玖│自民國九十二年十月十四日│自民國九十二年十月十四日起至清│
│    │        │仟肆佰伍拾陸元│起至清償日止按年息百分之│償日止按上開利率百分之二十計算│
│    │        │              │四計算                  │                              │
├──┼────┼───────┼────────────┼───────────────┤
│四  │佰萬元│貳佰捌拾玖萬玖│自民國九十二年十月十四日│自民國九十二年十月十四日起至清│
│    │        │仟肆佰伍拾陸元│起至清償日止按年息百分之│償日止按上開利率百分之二十計算│
│    │        │              │四計算                  │                              │
└──┴────┴───────┴────────────┴───────────────┘
